---
title: "Épreuve Rendue"
date: "`r format(Sys.time(), '%d %B %Y')`"
output: rmarkdown::github_document
---

```{r Setup RMarkdown, include=FALSE}
library(knitr)
knitr::opts_chunk$set(echo = TRUE)
```

*Study taken from a project of the MSc Data Science and Complex System, University of Strasbourg*

# Partie 1

Les données sur lesquelles se base cet exercice résument les habitudes alimentaires de 180 individus et donnent des indications sur leur état de santé selon trois critères spécifiques (taux de fer, de vitamines et cholesterol).

*À noter : Tout au long de cette étude nous utiliserons abusivement la formulation plus générale "état de santé de l'individu" sans préciser qu'il s'agit évidemment d'une estimation faite uniquement à partir des trois critères de santé que notre jeu de données possède.*

```{r Import and Preview Data, echo=FALSE}
alim <- read.csv("alim.csv", row.names=1, stringsAsFactors=TRUE)
alim[, ncol(alim)+1] <- " ... "
colnames(alim)[ncol(alim)] <- " ... "
kable(alim[1:5, c(1:4,ncol(alim),16:18)])
alim[, ncol(alim)] <- NULL
```

## ACP

### Choix du Nombre de Dimensions

En étudiant le graphique des valeurs propres nous pouvons définir le nombre de dimensions qu'il est judicieux de conserver pour notre étude en composantes principales.

```{r ACP Setup, include=FALSE}
library("FactoMineR")
library("factoextra")
library("corrplot")
```

```{r ACP Eigenvalue, echo=FALSE, fig.height=2}
alim.active <- alim[,1:15]
res.pca <- PCA(alim.active, scale.unit = TRUE, ncp = 4, graph = FALSE)
fviz_eig(res.pca, addlabels = TRUE, ylim = c(0, 22.5), ylab = "Explained variances") +
  theme(text = element_text(size = 7.5))
```

Dans notre cas, le test de Cattell est applicable et nous fait conserver les 2 premières dimensions, nous permettant d'expliquer 34,7% de l'information.
\newpage

```{r Kaiser, echo=FALSE}
kable(get_eigenvalue(res.pca))
```

On peut également se fier au critère de Kaiser et sélectionner les 4 premières dimensions pour obtenir une variance cumulée plus intéressante (50,7%). C'est ce que nous choisissons finalement de faire car nous nous rendrons compte par la suite que les dimensions 3 et 4 nous permettent d'avoir une étude plus complète.

### Étude des corrélations entre variables

```{r ACP Variables Contributions, echo=FALSE, fig.height=3}
var <- get_pca_var(res.pca)
corrplot(t(var$cos2), is.corr=FALSE, cl.cex = 0.7, tl.cex = 0.7)
```

En étudiant la contribution des variables à chacune des dimensions on remarque effectivement que nos axes sont complémentaires. C'est ce que l'on recherche :

* Le premier représente mieux les viandes et les légumes
* Le deuxième représente mieux les produits de la mer et les féculents
* Les troisème et quatrième représentent les encas sucrés/salés et les pâtisseries

Malgré que les deux dernières dimensions ne soient corrélées qu'à une ou deux variables (ce qui n'est en général pas préférable), elles suffisent à rendre notre étude plus complète et à n'ignorer le rôle d'aucune variable. On constate en plus qu'elles sont corrélées aux variables "encas sucrés / salés" et "patisseries". Intuitivement il s'agirait du genre d'aliments dont nous voulons connaitre l'impact potentiel sur la santé.

Le graphique suivant nous informe des corrélations que nous pouvons déduire entre les variables selon les deux premières dimensions. 

```{r PCA Variables Circle 1, echo=FALSE, fig.height=3}
fviz_pca_var(res.pca, axes = c(1,2), labelsize = 3, col.var = "cos2",
             gradient.cols = c("white", "#E7B800", "#FC4E07"),
             repel = TRUE) +
  theme(text = element_text(size = 7.5))
```

Les différents légumes sont fortement corrélés entre eux, tout comme les viandes et les produits de la mer (logique).

D'après notre ACP les viandes et les légumes sont inversement corrélés : il serait intéressant de déterminer si l'impact de ces différentes familles sur la santé est différent, tout comme les féculents et les produits de la mer.

Parmi les corrélations positives intéressantes on relève : les sodas avec la famille des viandes, l'alcool avec la famille des poissons.

*Remarque : Les crudités se détachent un peu du groupe des légumes. Les crudités étant souvent des légumes crus, on peut déduire que l’impact sur la santé des légumes cuits est potentiellement légérement différent de celui des légumes crus.*

```{r PCA Variables Circle 2, echo=FALSE, fig.height=3}
fviz_pca_var(res.pca, axes = c(3,4), labelsize = 3, col.var = "cos2",
             gradient.cols = c("white", "#E7B800", "#FC4E07"),
             repel = TRUE) +
  theme(text = element_text(size = 7.5))
```

En étudiant nos deux dernières dimensions, on relève que les encas salés et sucrés sont corrélés négativement.

### Étude des individus

**Dimensions 1 et 2**

```{r PCA Ind 1, echo=FALSE, fig.show="hold", out.width="50%"}
ind <- get_pca_ind(res.pca)

fviz_pca_biplot (res.pca, axes = c(1,2),
                 col.ind = "#FC4E07", alpha.ind = "cos2", select.ind = list(cos2= 0.2),
                 select.var = list(cos2=0.2), alpha.var = 0.3, label = "var", labelsize = 3,
                 title = "PCA - Biplot cos2", repel = TRUE)
fviz_pca_biplot (res.pca, axes = c(1,2),
                 habillage = alim$cholesterol, select.ind = list(cos2= 0.2),
                 select.var = list(cos2=0.2), alpha.var = 0.3, label = "var", labelsize = 3,
                 title = "PCA - Cholesterol", repel = TRUE)
fviz_pca_biplot (res.pca, axes = c(1,2),
                 habillage = alim$taux.fer, select.ind = list(cos2= 0.2),
                 select.var = list(cos2=0.2), alpha.var = 0.3, label = "var", labelsize = 3,
                 title = "PCA - Taux de fer", repel = TRUE)
fviz_pca_biplot (res.pca, axes = c(1,2),
                 habillage = alim$taux.vitamines, select.ind = list(cos2= 0.2),
                 select.var = list(cos2=0.2), alpha.var = 0.3, label = "var", labelsize = 3,
                 title = "PCA - Taux de vitamines", repel = TRUE)
```

*On projette uniquement les variables et individus les plus significatifs (ici cos2 > 0.2)*

On remarque immediatement une distribution particulière, où 3 clusters se forment :

* Le premier est plus corrélé aux viandes
* Le deuxième est corrélé plus fortement aux poissons et aux légumes
* Le troisième est très corrélé aux légumes uniquement

Remarques et hypothèses :

* Les consommateurs de viandes semblent consommer plus de féculents et de sodas que les individus des autres groupes.
* Les consommateurs de poissons mangent plus de crudités et consomment plus d'alcool.
* Enfin, le cluster des consommateurs de légumes est le plus extrême : il s'agit certainement de végétariens.

En étudiant les indicateurs de santé des différents individus on constate que les plus grands consommateurs de viandes ont un cholesterol et un taux de fer plus élevé que les individus consommant majoritairement des légumes qui ont au contraire un taux de fer et un cholesterol bas. On ne constate pas de schéma aussi fort pour le taux de vitamines sur ces graphiques.

Il faudra valider ces hypothèses par la suite.

#### Dimensions 3 et 4

```{r PCA Ind 2, echo=FALSE, fig.show="hold", out.width="50%"}
fviz_pca_biplot (res.pca, axes = c(3,4),
                 col.ind = "#FC4E07", alpha.ind = "cos2", select.ind = list(cos2= 0.2),
                 select.var = list(cos2=0.2), alpha.var = 0.3, label = "var", labelsize = 3,
                 title = "PCA - Biplot cos2")
fviz_pca_biplot (res.pca, axes = c(3,4),
                 habillage = alim$cholesterol, select.ind = list(cos2= 0.2),
                 select.var = list(cos2=0.2), alpha.var = 0.3, label = "var", labelsize = 3,
                 title = "PCA - Cholesterol")
fviz_pca_biplot (res.pca, axes = c(3,4),
                 habillage = alim$taux.fer, select.ind = list(cos2= 0.2),
                 select.var = list(cos2=0.2), alpha.var = 0.3, label = "var", labelsize = 3,
                 title = "PCA - Taux de fer")
fviz_pca_biplot (res.pca, axes = c(3,4),
                 habillage = alim$taux.vitamines, select.ind = list(cos2= 0.2),
                 select.var = list(cos2=0.2), alpha.var = 0.3, label = "var", labelsize = 3,
                 title = "PCA - Taux de vitamines")
```

*On projette uniquement les variables et individus les plus significatifs (ici cos2 > 0.2)*

Malgré que les distinctions à faire soient moins flagrantes, on peut tout de même relever que le taux de fer semble plus haut chez les consommateurs d'encas sucrés. La consommation de pâtisseries ne parait pas avoir beaucoup d'influence sur nos indicateurs de santé.
\newpage

## CAH

L'objectif est de réunir nos individus dans des clusters pour essayer de définir des groupes types.

```{r CAH Setup, include=FALSE}
library(ggplot2)
library(reshape2)
```

### Premier Plan Factoriel

```{r CAH, echo=FALSE, fig.show="hold", out.width="50%"}
# On utilise HCPC car on se base sur notre ACP
res.hcpc <- HCPC(res.pca, graph = FALSE)

fviz_dend(res.hcpc,
  cex = 0.7,
  palette = "jco",
  rect = TRUE, rect_fill = TRUE,
  rect_border = "jco",
  labels_track_height = 0.8,
  show_labels = FALSE)

fviz_cluster(res.hcpc,
  axes = c(1,2),
  show.clust.cent = TRUE,
  palette = "jco",
  ggtheme = theme_minimal(),
  main = "Factor Map",
  geom="point")
```

On retrouve bien les 3 clusters que nous avions repérés lors de l'ACP.
Le cluster 1 réunit les individus plus grands consommateurs de viandes, le 2 les consommateurs plus "mesurés" (consomment poissons, viandes, féculents et légumes de manière plus équilibrée : ils sont plus au centre de la factor map) et le 3 les grands consommateurs de légumes.

*Remarque : Le cluster 2 a une cardinalité plus faible que les deux autres.*

Le choix du nombre de classes est basé sur l'accroissement de l'inertie. Ici, le partitionnement en 3 classes est intéressant car le passage de 3 à 2 classes conduirait à un accroissement de l'inertie important : les classes seraient bien moins homogènes.

```{r Choix du nombre de classes, echo=FALSE, fig.height=3}
crit.tri = sort(res.hcpc$call$t$quot)
coup = order(res.hcpc$call$t$quot)+2
barplot(crit.tri, names.arg=coup,
        col="olivedrab4", border="white",
        ylab = "Critère FactoMineR",
        main="Qualité d'une partition selon le nombre de classes",
        cex.lab=0.7, cex.axis=0.7, cex.names=0.7)
```


#### Habitudes alimentaires et état de santé par cluster

En évaluant les tendances pour chaque variable supplémentaire en fonction de chaque cluster, on peut estimer plus facilement l'impact sur la santé des habitudes alimentaires. On les fait donc correspondre à chaque graphique représentant les habitudes alimentaires des différents groupes.

```{r include=FALSE}
cluster_overview <- function(i) {
  area.color <- c(rep("red", times = 3), rep("blue", times = 2),
                  rep("green", times = 3), "yellow", "pink",
                  rep("orange", times = 3), rep("purple", times = 2))
  
  df <- cbind(cluster = paste("cluster", i, sep = ""),
         as.data.frame(t(colMeans(res.hcpc$data.clust[res.hcpc$data.clust$clust %in% i, -ncol(res.hcpc$data.clust)]))))
  
  df.long <- melt(df, measures.vars = colnames(alim.active), id.vars = "cluster")
  
  df.plot <- ggplot(data = df.long, aes(x=variable, y=value)) +
    geom_bar(stat="identity", fill = area.color, alpha = 0.7) +
    theme_bw() +
    theme(axis.text.y = element_blank(),
          axis.title.y = element_blank(),
          axis.ticks = element_blank(),
          axis.title.x = element_blank(),
          legend.position = "none",
          panel.border = element_blank()) +
    labs(title = "Habitudes Alimentaires Moyennes") +
    scale_x_discrete(guide = guide_axis(n.dodge=3))
  print(df.plot)
  
  # Aperçu de l'état de santé
  df <- alim[c(row.names(res.hcpc$data.clust[res.hcpc$data.clust$clust %in% i, ])), c("taux.fer", "taux.vitamines", "cholesterol")]
  df[] <- lapply(df, as.character)
  df[df=="normal"] <- 0
  df[df=="élevé"] <- 1
  df[df=="bas"] <- -1
  df[] <- lapply(df, as.numeric)
  df <- as.data.frame(t(colMeans(df)))
  df <- cbind(cluster = paste("cluster", i, sep = ""), df)
  
  df.long <- melt(df, id.vars = "cluster", measure.vars = c("taux.fer", "taux.vitamines", "cholesterol"))
  
  df.plot <- ggplot(data = df.long, aes(x=cluster, y=value, fill=variable)) +
    geom_bar(stat="identity", position=position_dodge(), alpha = 0.7) +
    scale_fill_manual(values=c("#0273C2", "#EFC000", "#868686")) +
    theme_bw() +
    theme(axis.text.y = element_blank(),
          axis.title.y = element_blank(),
          axis.ticks = element_blank(),
          axis.title.x = element_blank(),
          axis.text.x = element_blank(),
          panel.border = element_blank()) +
    labs(title = "Tendances de l'État de Santé") +
    ylim(-1,1)
  print(df.plot)
  
  # Clean Environment
  rm(area.color, df, df.long, df.plot)
}
```


##### Cluster 1 - Grand consommateurs de viande + féculents

```{r CAH Cluster 1, echo=FALSE, fig.height=3, fig.show="hold", out.width="50%"}
#res.hcpc$desc.ind$para
cluster_overview(1)
```

Les consommateurs de viandes ont des taux de fer et de vitamines bons mais un cholesterol trop élevé.

##### Cluster 2 - Consommateurs "équilibrés"

```{r CAH Cluster 2, echo=FALSE, fig.height=3, fig.show="hold", out.width="50%"}
#res.hcpc$desc.ind$para
cluster_overview(2)
```

Les consommateurs "équilibrés" (consomment viandes + poissons de manière modérée et beaucoup de légumes) ont des taux de et de vitamines moyens et un cholesterol bas.

##### Cluster 3 - Végétariens

```{r CAH Cluster 3, echo=FALSE, fig.height=3, fig.show="hold", out.width="50%"}
#res.hcpc$desc.ind$para
cluster_overview(3)
```

Les végétariens ont un cholesterol très bas mais des taux de fer et de vitamines en moyenne trop bas également.

##### Conclusion

Les individus dont les indicateurs de santé sont les plus équilibrés appartiennent au cluster 2, dont l'alimentation est elle aussi plus équilibrée. Ils consomment à la fois des légumes, de la viande et du poisson. Leurs taux de vitamines et de fer sont proches de la normale et leur cholesterol est bas.

Nous confirmons notre hypothèse supposant que la forte consommation de viandes a un impact différent, et opposé, sur la santé.

#### Deuxième Plan Factoriel

```{r Factor Map 2, echo=FALSE, fig.show="hold", out.width="50%"}
fviz_dend(res.hcpc,
  axes = c(3,4),
  cex = 0.7,
  palette = "jco",
  rect = TRUE, rect_fill = TRUE,
  rect_border = "jco",
  labels_track_height = 0.8,
  show_labels = FALSE)

fviz_cluster(res.hcpc,
  axes = c(3,4),
  show.clust.cent = TRUE,
  palette = "jco",
  ggtheme = theme_minimal(),
  main = "Factor Map",
  geom="point") +
  theme(text = element_text(size = 7.5))
```

Sur les deux dernières dimensions cette analyse ne nous apporte pas d'information : les clusters se chevauchent et ne font apparaitre aucun schéma. Les habitudes en ce qui concerne les encas sont donc similaires dans chaque cluster.

## ADisc

```{r ADisc Setup, include=FALSE}
library(DiscriMiner)
```

Notre objectif est de déterminer quelles variables ont le pouvoir discriminant le plus élevé, puis quelles variables décrivent au mieux les groupes.

À l'aide d'une série de tests de comparaison de deux moyennes on évalue le pouvoir discriminant de chaque variable ainsi que sa corrélation avec les différents groupes.

Nous classons ensuite nos résultats en affichant les variables décrivant le mieux les groupes en premier.

```{r Variables Correlations with clusters, echo=FALSE}
res.des <- desDA(res.hcpc[["data.clust"]][-ncol(res.hcpc[["data.clust"]])], res.hcpc[["data.clust"]]$clust)
res_pow <- as.data.frame(res.des$power)
kable(res_pow[order(res_pow$cor_ratio, decreasing = TRUE), ])
```

Les 5 variables qui décrivent le mieux les différents groupes sont :

```{r 5 best varaibles, echo=FALSE}
cat(row.names(res_pow[order(res_pow$cor_ratio, decreasing = TRUE), ][1:5,]))
```

La plupart des variables ont une p-value extrêmement faible, ce qui indique qu'un fort pouvoir discriminant leur est attribué.

```{r P-Value, echo=FALSE, fig.height=3, warning=FALSE}
p_values.long <- melt(res_pow$p_values)
p_values.long <- cbind(variable = colnames(alim.active), p_values.long)

ggplot(data = p_values.long, aes(x = variable, y = value)) +
  geom_bar(stat="identity", position=position_dodge(), alpha = 0.7, fill = "#0273C2") +
  theme_bw() +
  theme(axis.title.x = element_blank()) +
  geom_hline(yintercept=0.05, linetype="dashed", color = "red") +
  scale_x_discrete(guide = guide_axis(n.dodge=3))
```

Toutes les variables sont considérées excellentes pour discriminer les individus en dehors de "encas.salé" et "pâtisseries". Cela explique d'autant mieux que le seul premier plan factoriel de notre PCA (qui ignorait ces variables) discriminait au mieux nos individus.

# Partie 2

```{r Clean Environment & Import Data, include=FALSE}
rm(list = ls())
library(DescTools)
lexique <- read.csv("lexique.csv", row.names=1)
```

On souhaite analyser les discours de personnages politiques. Le jeu de données est construit autour du lexique des discours des différents candidats.

On dispose de données sur le nombre d'apparitions de 31 termes dans les discours de 12 personnages différents. Voilà un extrait de notre jeu de données :

```{r echo=FALSE}
kable(rbind(cbind(head(lexique)[,1:6], "..." = "..."), "..." = "..."))
```

## Vue d'ensemble

**Corrélation entre candidats**

```{r Corrplot candidats, echo=FALSE, fig.height=3}
corrplot(cor(lexique), tl.cex = 0.8)
```

On remarque tout de suite les candidats dont les discours se rapprochent ou s'éloignent lexicalement. Par exemple, les candidats Cheminette, Lachambre, Méheu et Micron sont tous corrélés positivement. Ils sont par contre, au contraire, corrélés négativement aux candidats Kärcher, Dupond et LaPeine. Leurs discours sont opposés lexicalement.

**Corrélations entre modalités**

```{r Corrplot modalités, echo=FALSE}
corrplot(cor(t(lexique)), tl.cex = 0.7)
```

Les corrélations positives (en bleu) indiquent des groupes de mots qu'on retrouvera fréquemment dans les mêmes discours. À l'inverse, les corrélations négatives (en rouge) mettent en avant les mots qu'on ne trouve généralement pas ensemble dans un même discours.

Par exemple "habitant", "dette", "transparence" et "écoute" sont souvent employés ensemble dans des discours, mais apparaissent rarement avec avec les termes "terrorisme", "devoir" et "fiscalité" qui eux sont aussi fréquemment utilisés conjointement lorsqu'ils apparaissent dans un discours.

## Choix des dimensions

Pour la suite de notre analyse factorielle des correspondances on souhaite définir les dimensions que nous retiendrons. On se base sur les valeurs propres :

```{r AFC, echo=FALSE, fig.height=3}
res.afc <- CA(lexique, graph = FALSE)
fviz_eig(res.afc, addlabels = TRUE) +
  theme(text = element_text(size = 7.5)) +
  ylim(0, 55)
```

Il est évident de sélectionner les deux premières dimensions (le premier plan).

## Étude de l'AFC

```{r AFC Plot, echo=FALSE}
plot.CA(res.afc, axes=c(1, 2), col.row="blue", col.col="red", cex=0.7)
```

L'analyse simultanée des projections des individus et des modalité est ici très utile.

Des groupes clairs se forment.

* Dupond, LaPeine et Kärcher qui utilisent plus fréquemment des termes comme "fiscalité", "finance" ou "immigration"
* Trèronchon, Artichaud, Hameau et Bisoux qui utilisent plus fréquemment des termes comme "suffrage", "égalité" et "peuple"
* Méheu, Cheminette, Lachambre, Jolille et Micron qui utilisent plus fréquemment des termes comme "transparence", "écoute" et "efficacité"

*Il s'agit d'exemples de termes pour aider à l'interprétation du graphique, mais sa lecture complète est nécessaire pour avoir une bonne vision des corrélations entre candidats et concurrents ou entre candidats et champs lexicaux.*

*Remarque : Les individus et les modalités que nous avons précédemment identifiés comme inversement corrélés sont éloignés les uns des autres sur la factor map. Cela confirme donc notre première analyse.*

Pour mieux comprendre les attirances et répulsions entre les modalités on peut étudier la factor map où seules les variables apparaissent.

```{r echo=FALSE}
plot.CA(res.afc, axes = c(1,2), invisible=c("col","col.sup"), cex=0.7)
```

La première dimension oppose les termes comme "fiscalité", "devoir", "emploi", "finance" (qui sont regroupés sur la partie gauche du graphique) au groupe de termes comprenant "liberté", "écologie", "engagement". Sémantiquement on réalise qu'il existe aussi, au sens commun, une certaine opposition entre ces champs lexicaux.

De même, sur le deuxième axe le groupe comprenant "candidature, "commission" et "suffrage" est opposé aux termes "sécurité", "intervention", "efficacité". L'interprétation est ici moins intuitive. Il est de toute façon préferable d'avoir une vue 2D de ces données pour bien se représenter les interactions entre les modalités.

## Khi2

Essayons de définir si des dépendances existent entre les variables du jeu de données.

*Intuitivement, et au vu de la factor map, il est évident de considérer que des dépendances existent. C'est pourquoi nous faisons l'hypothèse nulle qu'aucune dépendance n'existe*

```{r Khi2, echo=FALSE, warning=FALSE}
khisq <- chisq.test(lexique)
kable(rbind(cbind(round(head(khisq$expected)[,1:6], 2), "..." = "..."), "..." = "..."))
```

On voit que les effectifs ne sont pas tous >5. Nous ne pourrons pas utiliser ce test pour déterminer l’éventuelle dépendance des variables.

On peut toutefois calculer les contributions du X2 de chaque effectif (représenté ici par une heatmap car illisible autrement) :

```{r Khi2 par Effectif, echo=FALSE, fig.height=3}
khisq.eff <- melt(100*(((khisq$observed-khisq$expected)**2)/khisq$expected )/sum(((khisq$observed-khisq$expected)**2)/khisq$expected))
ggplot(data = khisq.eff, aes(x=Var1, y=Var2, fill=value)) + 
  geom_tile() +
  theme(axis.text.x = element_text(angle = 90, vjust = 0.5, hjust=1),
        legend.position = "none",
        axis.title.x = element_blank(),
        axis.title.y = element_blank())
```

Aucun effectif ne se détache.

Puisque le test du X2 n’est pas applicable, on peut se rabattre sur le coefficient de Cramer. Si celui-ci est significativement différent de 0, alors on conclut à la non-indépendance des variables.

On choisit un niveau de significativité de $\alpha$=5%.

```{r Cramer, echo=FALSE, warning=FALSE}
kable(CramerV(lexique, conf.level = 0.95), col.names = NULL)
```

L'indice de Cramer est significativement différent de 0 et l'intervalle ne contient pas 0. On peut conclure, au seuil de significativité $\alpha$=5%, que le jeu de données contient au moins deux variables dépendantes.

## Analyse de discours types

```{r echo=FALSE}
plot.CA(res.afc,
axes = c(1,2),
cex=0.7)
```

Si nous prenons comme exemples les discours de Trèronchon et Lapeine, on identifie immédiatement une oppositon lexicale. LaPeine utilise beaucoup des termes comme "devoir", "emploi", "fiscalité" et "finance", ce qui laisse imaginer que l'économie joue un rôle important dans ses interventions. En revanche Trèronchon utilise plus des termes comme "suffrage", "égalité", "dialogue" ou "peuple", ce qui laisse penser que ses discours sont plus tournés vers l'humain.

Étudions plus précisément le contenu des discours de **Trèronchon** et **LaPeine**

### Discours de Trèronchon

```{r Trèronchon, echo=FALSE, fig.height=3}
par(mar=c(5,3,1,0))
barplot(lexique[order(lexique$Trèronchon, decreasing = TRUE),][, "Trèronchon"]/sum(lexique[, "Trèronchon"]), border="white", col="blue4", names.arg=rownames(lexique[order(lexique$Trèronchon, decreasing = TRUE),]), las=2, cex.lab=0.7, cex.axis=0.7, cex.names=0.7)
```

"suffrage" et "peuple" sonts les mots qu'on retrouve le plus dans les discours de Trèronchon. Deux termes sont quasiment aussi fréquents : "rassemblement" et "pouvoir d'achat".

On remarque que la distribution des mots n'est pas très équilibrée et que une petite partie de ces mots revient bien plus fréquemment que les autres. Le discours doit être tourné fortement autour de ces concepts.

### Discours de LaPeine

```{r LaPeine, echo=FALSE, fig.height=3}
par(mar=c(5,3,1,0))
barplot(lexique[order(lexique$La.Peine, decreasing = TRUE),][, "La.Peine"]/sum(lexique[, "La.Peine"]), border="white", col="blue4", names.arg=rownames(lexique[order(lexique$La.Peine, decreasing = TRUE),]), las=2, cex.lab=0.7, cex.axis=0.7, cex.names=0.7)
```

Le terme "immigration" est le plus utilisé dans les discours de LaPeine, principalement accompagné des termes "retraité", "finance", "commerçant", "rassemblement", "emploi" et "fiscalité".

En revanche elle ne mentionne pas "transparence", "préoccupation" et "principe", et très peu "engagement" ou "liberté".

Les discours de LaPeine semblent un peu plus divers que ceux de Trèronchon et emploient de manière fréquente un nombre plus important de mots.

## Projections de termes

*Nuage de mots dont la taille est proportionnelle au nombre d'apparitions dans les discours de tous les candidats confondus*

```{r echo=FALSE, fig.height=3, message=FALSE, warning=FALSE}
library(wordcloud2)
wordcloud <- as.data.frame(rowSums(lexique))
wordcloud <- cbind(word = row.names(wordcloud), wordcloud)
rownames(wordcloud) <- c(1:nrow(wordcloud))
colnames(wordcloud)[2] <- "freq"
wordcloud2(data=wordcloud, size=0.2)
```

Sur l'ensemble des discours analysés, tous candidats confondus, les termes prédominants sont "rassemblement" et "écologie". Au contraire, le moins employé est "sexisme".

Étudions plus précisément les apparitions des termes **Dette**, **Suffrage** et la projection du terme **Écologie**.

### Dette

```{r echo=FALSE, fig.height=3}
par(mar=c(5,3,1,0))
barplot(wordcloud[order(wordcloud$freq, decreasing=TRUE),]$freq, names.arg = wordcloud[order(wordcloud$freq, decreasing=TRUE),]$word, las=2, col=c(rep("grey", 7),"red",rep("grey", 23)), border="white", cex.lab=0.7, cex.axis=0.7, cex.names=0.7)
```

Il s'agit du 8ème terme le plus utilisé (tous discours confondus).

```{r Dette, echo=FALSE, fig.height=3}
par(mar=c(5,3,1,0))
barplot(t(lexique)[,"dette"]/sum(t(lexique)[,"dette"]), border="white", col="blue4", names.arg=colnames(lexique), las=2, cex.lab=0.7, cex.axis=0.7, cex.names=0.7)
```

Jolille, Lachambre, Cheminette et Micron sont les plus grands utilisateurs du mot "Dette". Ils sont d'ailleurs proches les uns des autres sur la factor map de l'analyse factorielle, ce qui indique que "Dette" pourrait être un bon terme pour discriminer les individus.

### Suffrage

```{r echo=FALSE, fig.height=3}
par(mar=c(5,3,1,0))
barplot(wordcloud[order(wordcloud$freq, decreasing=TRUE),]$freq, names.arg = wordcloud[order(wordcloud$freq, decreasing=TRUE),]$word, las=2, col=c(rep("grey", 5),"red",rep("grey", 25)), border="white", cex.lab=0.7, cex.axis=0.7, cex.names=0.7)
```

Il s'agit du 6ème terme le plus utilisé (tous discours confondus).

```{r Suffrage, echo=FALSE, fig.height=3}
par(mar=c(5,3,1,0))
barplot(t(lexique)[,"suffrage"]/sum(t(lexique)[,"suffrage"]), border="white", col="blue4", names.arg=colnames(lexique), las=2, cex.lab=0.7, cex.axis=0.7, cex.names=0.7)
```

Trèronchon, Artichaud, Bisoux et Hameau sont les plus grands utilisateurs du mot "Suffrage". Tout comme pour le terme "Dette", il s'agit de personnes regroupées sur la factor map de l'analyse factorielle. Il s'agit également d'un terme potentiellement utile pour discriminer les individus.

### Écologie

C'est le terme qui revient le plus souvent si on considère l'ensemble des discours.

```{r echo=FALSE, fig.height=3}
kable(rbind(wordcloud[order(wordcloud$freq, decreasing=TRUE),][1:22,], "..." = c("...", "...")))
```

Il s'agit d'un mot employé souvent avec des termes comme "liberté" et "engagement", ce qui parait plausible. Au contraire, il est rare qu'il apparaissent dans le même discours que les termes "fiscalité" ou "emploi".


```{r echo=FALSE}
plot.CA(res.afc, axes = c(1,2), invisible=c("col","col.sup"), cex=0.7)
```